臺灣高雄地方法院民事判決　　　　　　　　　　　 九十三年度訴字第一九四四號
　　原　　　告　乙○○
　　被　　　告　甲○○
當事人間請求清償借款事件，經本院於民國九十三年十月二十八日言詞辯論終結，判
決如下：
    主      文
被告應給付原告新臺幣伍佰萬元，及自民國九十三年六月十九日起至清償日止，按週
年利率百分之五計算之利息。
訴訟費用由被告負擔。
本判決於原告以新臺幣壹佰陸拾柒萬元供擔保後得假執行。
    事實及理由
一、原告主張：被告係訴外人廖振水之妻，廖振水前於民國八十六年十一月十日，因
    經商之需，向原告調借現金新臺幣（下同）五百萬元，原告乃於翌（十一）日，
    依被告之囑託，將五百萬元匯入廖振水設於華南銀行苓雅分行帳號000000
    000000號帳戶內，並由廖振水簽發票載發票日為八十六年十一月三十日，
    票面金額五百萬元，票號ＲＢ0000000號之支票一紙交予原告，以作為借
    款之憑據，嗣廖振水於九十三年一月三十一日死亡，被告為廖振水之法定繼承人
    ，對於上開債務，應負給付責任，經原告屢次催討，被告拒不返還，爰依民法第
    四百七十八條及票據法第二十二條第四項、第一千一百五十三條第一項之法律關
    係，聲明求為判決被告應給付原告如主文第一項所示之金額及利息，並願供擔保
    ，請准宣告假執行等語。
二、被告則以：原告雖於八十六年十一月十一日匯五百萬元進入其夫廖振水開立之前
    揭銀行帳戶，廖振水並簽立該票號ＲＢ0000000號支票交予原告收執，惟
    此筆款項係廖振水邀原告一起投資友人楊承喜到上海建築房子生意之投資款，後
    來在上海投資建築房子發生問題，就回台成立慧宸科技有限公司，並發行股票，
    廖振水有拿股票給原告。原告所提出之和解書一紙係伊委請律師發給原告者，是
    因為廖振水認為投資失敗且與原告是好朋友，若伊有能力即由伊來負擔，至於和
    解書上之用詞可能不夠明確，此由該和解書記載伊負擔二百五十萬元，倘係借貸
    關係，為何伊只負擔二百五十萬元可知等語，資為抗辯，並聲明求為駁回原告之
    訴。
三、本件原告主張其於八十六年十一月十一日，將五百萬元匯入訴外人即被告之夫廖
    振水設於華南銀行苓雅分行帳號000000000000號帳戶內，並由廖振
    水簽發票載發票日為八十六年十一月三十日，票面金額五百萬元，票號ＲＢ00
    00000號之支票一紙交予原告，嗣廖振水於九十三年一月三十一日死亡，被
    告為廖振水之法定繼承人等事實，業據其提出票號ＲＢ0000000號支票、
    華南商業銀行送款簿存根、被告立據為證，且為被告所不爭執，堪信屬實。被告
    則以前詞置辯，故本件主要爭點，乃係前揭原告匯給訴外人廖振水五百萬元究係
    借款或係投資款？經查：
（一）原告於八十六年十一月十一日，將該五百萬元匯入訴外人廖振水帳戶內，廖振
      水隨即簽發票面金額五百萬元之支票交予原告收執等情，已認定如前。而所謂
      支票發票人，係指按照支票文義擔保支票之支付，而負擔絕對之付款責任。故
      衡之一般常理，倘原告所交與訴外人廖振水之該五百萬元係原告參與投資之投
      資款，則訴外人廖振水當無簽發同額支票交與原告收執，而負擔付款責任之理
      ，是原告主張前揭五百萬元係廖振水向伊借貸一節，應堪採認，而被告所辯，
      該五百萬元係原告投資之款項云云，衡與常理有悖，顯不足採。
（二）再佐以原告提出之和解書一紙，確實係被告為解決本件債務，而委由律師擬稿
      而傳真予原告一節，業經被告自認無訛，而觀之該和解書記載：「：：雙方確
      認支付命令內之債權新台幣伍佰萬元是乙方（甲○○）先夫廖振水於民國八十
      六年十一月三十日所簽發而向甲方（乙○○）所調借之支票債務，乙方基於繼
      承關係而負責：：」等語，足徵被告亦確認本件債務係借貸關係甚明。
（三）被告於本院準備程序中自陳：（問：為何廖振水簽發這張五百萬元支票給原告
      ？）當時廖振水只向伊表示找原告一起投資，至於廖振水為何要開立這張五百
      萬元支票給原告，伊並不清楚等語（見本院九十三年十月八日準備程序筆錄）
      ，足見被告對於原告與廖振水間實際具體之債權債務關係並不清楚甚明。佐以
      被告對於所辯：前揭原告交付之五百萬元係投資款一節，並未提出相關證據以
      供本院調查審認，故被告所辯，自難採認。
四、綜上所述，原告前揭主張之事實，應堪採信。從而，原告本於消費借貸及繼承之
    法律關係，請求被告給付原告五百萬元及自支付命令送達翌日即自九十三年六月
    十九日起至清償日止，按週年利率百分之五計算之利息，為有理由，應予准許。
五、原告陳明願供擔保請准宣告假執行，茲酌定相當擔保金額准許之，併此敘明。
六、兩造其餘攻擊防禦方法，經審酌後，核與判決結果不生影響，爰不一一論述，併
    此敘明。
七、據上論結，原告之訴為有理由，依民事訴訟法第七十八條、第三百九十條第二項
    ，判決如主文。
中      華      民      國      九十三      年    十一    月    十一    日
                                臺灣高雄地方法院民事第二庭
                                    審判長法官  楊富強
                                    法      官  黃宗揚
                                    法      官　蘇雅慧
右為正本係照原本作成。
如不服本判決，應於送達後廿日內，向本院提出上訴狀並表明上訴理由，如於本
判決宣示後送達前提起上訴者，應於判決送達後十日內補提上訴理由書（須附繕本）。
中      華      民      國      九十三      年    十一    月    十一    日
                                    法院書記官　林宜正
